臺灣高等法院臺南分院刑事判決　　　　　　　九十一年度上訴字第七六一號　 Ｃ
　　　上　訴　人
　　　即自訴人　　乙　○　○
　　　自訴代理人　丁　○　○
　　　被　　　告　甲　○　○
　　　指定辯護人　本院公設辯護人　丙　○　○
右上訴人因誣告等案件，不服臺灣嘉義地方法院九十一年度自字第八號中華民國九十
一年五月二十一日第一審判決，提起上訴，本院判決如左：
      主      文
上訴駁回。
      事      實
一、甲○○本係德寶營造有限公司（下簡稱德寶營造）之離職員工，於民國九十一年
    一月十四日二十三時四十分許，夥同何聰孟、李建璋二名成年男子，進入位於嘉
    義市建國一、五、六村德寶營造公司工務所，以電話與乙○○聯絡，得知乙○○
    係於工務所二樓，遂前往二樓與乙○○見面，二人偕同下樓往停車場走去，因言
    語詛齬，甲○○以手抓住乙○○之衣領，二人遂發生扭打，乙○○因而受有後頭
    皮部腫脹（３＊３）、前胸瘀傷紅腫（６＊３）、右手臂瘀傷紅腫（５＊３）之
    傷害，嗣經乙○○報警，為警查獲。
二、案經自訴人乙○○提起自訴。
      理      由
壹、有罪部分：
一、訊據被告甲○○坦承於右揭時地傷害自訴人乙○○，核與自訴人乙○○於警訊時
    指述稱：「甲○○是離職員工：：他是於九十一年元月十四日二十三時四十分與
    兩位朋友（兩位朋友我不認識）開了一輛Ｙ６－９１６７號車進入嘉義市○○路
    一五六村工務所，甲○○即進入工務所打工務所的電話與我聯繫，他問我是否在
    工地，口氣很奇怪，我向他詢問是誰，他並未回答，又再問我一次是否在工地，
    我即向他表示我人有在工地，他知道我在工地後，便叫我來工務所，我在準備前
    往工務所的同時，甲○○便出現在工務所二樓寢室內，他即要我下樓，是到樓梯
    口時我有看見他的另外兩個朋友在樓下等他，下到一樓後，他便問我工務所所長
    在不在，我回答他不在，他們即對我拳打腳踢，他們都是以拳頭毆打我的後腦部
    位：：」，證人即警員盧志海於原審調查時證稱：「當時我有看到自訴人手臂有
    受傷、脖子也有瘀血傷痕：：」大致相符，且有行政院衛生署嘉義醫院出具之診
    斷證明書一紙附卷可參，另關於自訴人指述稱遭被告及其二名友人共同毆傷一節
    ，被告甲○○於警訊時則稱：「我的另外兩個朋友，見我們打起來，即上前勸架
    ，將我們拉開：：」，而依自訴人之傷勢判斷，被告一人與自訴人一人互毆，亦
    可能產生上述之結果，另證人即德寶營造公司之警衛賴振斌雖於警訊時證稱：「
    我後來發覺有異即前往停車場，看見甲○○與另外兩名男子毆打乙○○：：」惟
    其於原審調查時稱: 「：：，我回守衛室，我聽到撞擊聲，就跑過去看，看到自
    訴人坐在地上，被告及其朋友面對自訴人，我沒有看到他們打架情形。」等語（
    見原審卷第三十頁），其前後供述不一，自難採信，自訴人於本院聲請傳訊泰勞
    Ｔｏｎｇｈａｎｇ  ｔｈａｎａ，據其證稱：「我看到被告先打告訴人，用右手
    出手毆打，自訴人低頭躲避，沒有反擊。」等語（見本院九十一年八月六日筆錄
    ），惟查該證人作證當時仍在德寶公司任警衛，自訴人為德寶公司工地主任，被
    告為德寶公司離職員工，故該證人之證言顯有偏頗之虞，且自訴人與被告打架地
    點，據其均稱在守衛室後方停車場處，經本院勘驗明確，有勘驗筆錄可憑，案發
    當時係夜晚，事前又無徵兆，守衛依職責係警戒前方，何能注意停車場情形？況
    另一警衛賴振斌亦稱沒有看到他們打架情形，故證人泰勞Ｔｏｎｇｈａｎｇｔｈ
    ａｎａ所證，應非可採。是關於另二名男子共同毆打自訴人等情，除自訴人之指
    述外，別無其他證據足資證明，自難遽認何聰孟、李建璋確有毆打自訴人之情事
    ，再者，被告與其二名朋友至德寶營造乃為找尋張所長而非自訴人，已如前述，
    既自訴人本非被告之目標，縱被告之友人於自訴人遭被告毆傷時在場，亦難認彼
    等就此部分有犯意聯絡，認應成立共同正犯，綜上所述，被告前開自白與事實相
    符，應堪採信。
二、核被告所為，被告傷害自訴人之身體，係犯刑法第二百七十七條第一項之罪，自
    訴人頭部雖有受傷惟所受之傷害係頭皮腫脹，且其面積為３＊３公分，足見被告
    之下手力道非重，難認被告具有使自訴人毀敗身體一肢以上或某器官功能之故意
    ，自訴人認被告係犯刑法第二百七十八條第三項之罪，容有未合。原審因予適用
    刑法第二百七十七條第一項、第四十一條第一項前段，罰金罰鍰提高標準條例第
    一條前段、第二條，並審酌被告並無前科、品行、素行堪稱良好、犯罪手段、犯
    罪所生危害非重、犯後坦承犯行，並先行撤回對自訴人之告訴，惟未為自訴人所
    接受等情，量處有期徒刑三月，並諭知易科罰金之折算標準，本院認其認事用法
    俱無不合，量刑亦稱妥適，自訴人上訴仍執陳詞，認被告涉犯重傷罪，及量刑過
    輕等情，並無可取，應予駁回。
貳、無罪部分：
一、自訴意旨另以：被告甲○○明知自訴人並無傷害被告之行為，竟意圖陷自訴人於
    罪而向嘉義市警察局第一分局對自訴人提起傷害之告訴，因認被告涉犯刑法第一
    百六十九條第一項之誣告罪嫌云云。
二、按犯罪事實應依證據認定之，無證據不得推定犯罪事實，刑事訴訟法第一百五十
    四條定有明文；次按刑法第一百六十九條第一項誣告罪之成立，以意圖他人受刑
    事或懲戒處分，而為虛偽之告訴、告發或報告者為要件；所謂虛偽係指明知無此
    事實故意捏造而言，若告訴人誤認有此事實、以為有此嫌疑，或所告尚非全然無
    因，只因缺乏積極證據證明，致其所訴事實不能證明係屬實在，而在積極方面尚
    無證據證明其確係故意虛構者，仍不能遽以誣告罪相繩；又誣告罪以意圖他人受
    刑事或懲戒處分，向該管公務員誣告為構成要件，故該項犯罪不特須指出具體事
    實足以使人受刑事或懲戒處分，且須明知其為虛偽，具有故意構陷之情形始能成
    立，如對於事有所誤認，即缺乏此種意思條件，自難令負誣告責任，此觀諸最高
    法院二十二年上字第三三六八號判例、四十年台上字第八八號判例可佐。自訴人
    認被告甲○○涉犯刑法第一百六十九條第一項之誣告罪嫌，無非係以自訴人之指
    述及通聯紀錄譯文一紙為據。
三、訊據被告甲○○堅詞否認有何誣告之犯行，辯稱：我們身體上有接觸，而我有受
    傷等語。經查：
    （一）被告甲○○確受有咽喉受撞腫痛、胸微腫痛及右手腫痛之傷害，此有正道
          中醫診所出具之診斷證明書及正道中醫診所病歷表一紙附卷可參，而證人
          即正道中醫診所之醫師李元海於原審調查時證稱：「（問：被告是否有去
          你診所看診？）有：：喉嚨及胸部、右手都有紅腫，不是很嚴重：：（問
          ：被告是一月十五日何時去你診所看診？）應該是早上：：（問：被告就
          診時有無說什麼？）他說被人打：：」
    （二）警員盧志海於原審調查時雖證稱：「後來我們通知被告來派出所，被告於
          隔日凌晨一時許來所裡，被告沒有明顯的外傷，但是他說有內傷，腹部疼
          痛，因為被告當天有喝酒，全身都紅紅的：：」既被告當時全身都處於泛
          紅之情形，而依證人李元海所述，被告身上雖有紅腫，然並不嚴重，而因
          飲酒全身泛紅而使警員無法明確辨識，核與常情亦無所違。
    （三）被告甲○○於警訊時稱：「我伸手抓住他的衣領，他即用手肘打了我的脖
          子：：我即以拳頭還擊：：」其所指述之情形，核與診斷證明書所載之喉
          嚨紅腫應屬相符，綜上所述，既被告確與二名友人同至德寶營造公司之工
          務所，與自訴人發生肢體上之衝突，且被告確實受有傷害，是被告於警局
          所為之指述，難認虛偽。
    （四）證人賴振斌雖於警訊時證述看見甲○○與另外兩名男子毆打乙○○，惟其
          於原審九十一年三月十八日調查時證稱：「（問：當天看到情形為何？）
          被告與二位朋友進去，到了宿舍，後來他和自訴人從樓上下來，從停車場
          走去，我就回守衛室，我就聽到撞擊聲，就跑過去看，看到自訴人坐在地
          上，還有被告及其朋友面對自訴人，我就趕快把被告拉開，我沒有看見他
          們打架的情形：：」於原審九十一年三月二十五日調查時卻主動到庭改稱
          ：「（問：有何要補充？）我那天因為緊張忘了說我有看到自訴人被打：
          ：」前後供述反覆，另參酌證人賴振斌乃德寶營造之警衛，而自訴人為德
          寶營造之主任，證人之證詞難免偏頗，自難採信。
    （五）自訴人提出被告與自訴人之父母之對話錄音帶以證明被告確有誣告之故意
          ，惟查，被告雖稱「因為我知道我不能告人家」，然本案乃係被告於深夜
          進入德寶營造之工務所，主動尋找自訴人所造成，且被告與自訴人本無何
          怨隙，既本案乃被告之行為所引發，被告自認有錯，而至自訴人家中道歉
          稱：「其實這真是我的不對，因為我知道我不能告人家：：」而未就自訴
          人之父所稱：「你這誣告喔：：實在是啊：：」予以反駁，反而稱自己不
          能告人家，核與常情並無相違，自不得僅因此認被告確有誣告之故意。
     （六）自訴人於本院聲請傳訊泰勞Ｔｏｎｇｈａｎｇ  ｔｈａｎａ，據其證稱
           ：「我看到被告先打告訴人，用右手出手毆打，自訴人低頭躲避，沒有
           反擊。」等語（見本院九十一年八月六日筆錄），惟查該證人作證當時
           仍在德寶公司任警衛，自訴人為德寶公司工地主任，被告為德寶公司離
           職員工，故該證人之證言顯有偏頗之虞，且自訴人與被告打架地點，據
           其均稱在守衛室後方停車場處，經本院勘驗明確，有勘驗筆錄可憑，案
           發當時係夜晚，事前又無徵兆，守衛依職責係警戒前方，何能注意停車
           場情形？況另一警衛賴振斌亦稱沒有看到他們打架情形，故證人泰勞Ｔ
           ｏｎｇｈａｎｇ  ｔｈａｎａ所證，應非可採。此外查無其他積極證據
           足資證明被告確有如自訴人所指之犯行，原審諭知被告無罪，核無不合
           ，自訴人上訴仍執陳詞，並無可取，應予駁回。
據上論結，應依刑事訴訟法第三百六十八條，判決如主文。
本案經檢察官許仲瑩到庭執行職務。
中    華    民    國      九十一      年      十二      月    十一      日
                                  臺灣高等法院臺南分院刑事第四庭
                                      審判長法官  陳    義    仲
                                            法官  宋    明    蒼
                                            法官  楊子    莊
右正本證明與原本無異。
重傷部分及誣告部分自訴人如不服本判決，應於判決送達後十日內向本院提出上訴狀
，其未敘述理由者並應於提出上訴狀後十日內向本院補提理由書（應附繕本)。
傷害部分被告不得上訴。
                                      法院書記官  王    全    龍
中    華    民    國      九十一      年      十二      月    十六      日
附錄法條：
刑法第二百七十七條：
傷害人之身體或健康者，處三年以下有期徒刑、拘役或一千元以下罰金。
犯前項之罪因而致人於死者，處無期徒刑或七年以上有期徒刑；致重傷者，處三年以
上十年以下有期徒刑。
